【裁判字號】    99,抗,57
【裁判日期】    990308
【裁判案由】    延長羈押
【裁判全文】
臺灣高等法院高雄分院刑事裁定            99年度抗字第57號
抗  告  人
即  被  告  甲○○
選任辯護人  湯瑞科律師
上列抗告人因延長羈押案件，不服臺灣屏東地方法院中華民國99
年2 月4 日裁定（98年度重訴字第16號），提起抗告，本院裁定
如下：
    主  文
抗告駁回。
    理  由
一、本件抗告意旨略以：(1)被告雖曾經通緝，但並非因通緝遭到
    逮捕而到案，而係自行到案說明，此有卷證資料可稽，原審
    法院認有「逃亡之虞」之情形而予延長羈押，即有誤會及不
    當。(2)本案其餘共犯計4 人，惟均未遭受到羈押，顯見本案
    雖有刑事訴訟法第101 條第1 項第3 款所定之情形，但尚無
    羈押被告甲○○之必要。(3)至於被告甲○○之陳述與被害人
    或證人之陳述不同乙節，但此本為法院應以自由心證為認定
    及判斷之部分，並不表示被告之陳述與證人不同或其他人不
    同，即有串證之虞，況原裁定既未援引刑事訴訟法第101 條
    第1 項第2 款所定情形為羈押被告之理由，則此部分之裁定
    內容顯屬多餘，於法自不得作為羈押被告之理由，為此提出
    抗告，請依法撤銷原裁定云云。
二、按被告經法官訊問後，認為犯罪嫌疑重大，而所犯為死刑、
    無期徒刑或最輕本刑為5 年以上有期徒刑之罪者，非予羈押
    ，顯難進行追訴、審判或執行，得羈押之；又羈押被告，偵
    查中不得逾2 月，審判中不得逾3 月。但有繼續羈押之必要
    者，得於期間未滿前，經法院依第101 條或第101 條之1 之
    規定訊問被告後，以裁定延長之，刑事訴訟法第101 條第1
    項第3 款、第108 條第1 項分別定有明文。又刑事被告經訊
    問後，於必要時得羈押之，所謂必要與否，自應按照訴訟進
    行程度，及其他一切情事，由法院斟酌認定（最高法院29年
    度抗字第57號判例意旨參照）。準此，法院為羈押之裁定時
    ，其本質上係屬為保全被告使刑事訴訟程序得以順利進行，
    或為保全證據或為擔保嗣後刑之執行程序，而對被告實施剝
    奪其人身自由之強制處分，法院僅須審查被告犯罪嫌疑是否
    重大及有無須賴此保全偵、審程序進行或執行之必要，關於
    羈押原因之判斷，尚不適用訴訟上嚴格證明之原則。又所謂
    羈押必要性，除有同法第114 條各款所列情形之一不得駁回
    者外，係由法院就具體個案，依職權衡酌是否有非予羈押顯
    難保全證據或難以遂行訴訟程序者為依據，法院在不違背通
    常生活經驗之定則或論理法則時，依法自有審酌認定之職權
    。是於偵審中羈押被告之目的，既在於確保訴訟程序之進行
    、確保證據之存在及真實，而被告有無羈押之必要，法院自
    得就具體個案情節予以斟酌決定，如就客觀情事觀察，法院
    羈押之裁定在目的與手段間之衡量並無違反比例原則情形，
    即無違法或不當可言。
三、經查，被告因殺人案件，經原審認為所犯殺人罪，罪嫌重大
    ，且所犯為死刑、無期徒刑或最輕本刑為5 年以上有期徒刑
    之罪，復有逃亡之虞，非予羈押，顯難進行審判，並有羈押
    之必要，依刑事訴訟法第101 條第1 項第1 、3 款，於98年
    9 月14日執行羈押，另於98年12月10日裁定延長羈押2 月在
    案。嗣以羈押期間，即將屆滿，經訊問被告後，其羈押原因
    仍然存在，認有繼續羈押之必要，於99年2 月4 日裁定被告
    應自99年2 月14日起，延長羈押2 月。
四、抗告人即被告固以前揭情詞提起抗告，然查被告甲○○承
    認有與共同被告劉建鴻、蔡永祺、陳柏翰、許天發等人，在
    屏東縣新園鄉鹽埔鄉進德大橋北端，共同持球棒毆打車內之
    人，且被告甲○○在警詢亦有自承有用球棒打到死者張志宏
    之頭部，偵查中亦供述有持球棒毆打死者張志宏等情，復有
    共同被告劉建鴻等人陳述之案發經過及證人吳富吉、黃裕祥
    、胡明宏、鄭勳隆之指訴遭抗告人即被告毆打之情形，及卷
    附診斷證明書、現場監視器錄影光碟等在卷可稽，足認被告
    甲○○確涉有所犯殺人嫌疑重大，且為最重本刑5 年以上有
    期徒刑之罪，堪以認定。對於被告之羈押除在確保犯罪之
    追訴及審判之順利進行外，尚有確保判決確定後刑罰得以執
    行，此觀刑事訴訟法第101 條之規定甚明，如前所述。本件
    被告係經檢察官通緝後始到案，此經其自承在卷，並有屏東
    縣警察局東港分局通緝案件報告書可按，雖被告辯稱：伊非
    因通緝遭逮捕到案，係自行到案說明等語，惟其確有逃亡經
    通緝始到案之事實，是其上開所辯不足為其無逃亡之虞之有
    利認定；因此，上開逃亡之事實確足以推認將來若判決有罪
    確定，被告確有逃亡之虞，是為確保將來刑罰之執行，自有
    執行羈押之必要，自不能以其他共犯未經羈押，而認無羈押
    之必要；又被告甲○○所述與被害人及證人證述不一，原裁
    定僅於理由內說明上開共犯、證人所為之陳述仍有待審理辯
    論後方可認定而已，並未認被告有串證之情事，亦未以此作
    為羈押之原因，併此敘明；是被告執上開事由指摘原裁定不
    當，為無理由，應予駁回。
五、據上論結，應依刑事訴訟法第412 條，裁定如主文。
中    華    民    國    99    年    3     月    8     日
                 刑事第九庭     審判長法  官  莊秋桃
                                      法  官  范惠瑩
                                      法  官  田平安
以上正本與原本無異。
本件不得再抗告。
中    華    民    國    99    年    3     月    8     日
                                  書  記  官  張宗芳

司法院資訊處製作；財團法人民間司法改革基金會備份。
